【裁判字號】    95,上訴,758
【裁判日期】    950830
【裁判案由】    違反毒品危害防制條例
【裁判全文】
臺灣高等法院臺南分院刑事判決         95年度上訴字第758號
上  訴  人
即  被  告  甲 ○ ○
上列上訴人因違反毒品危害防制條例案件，不服臺灣臺南地方法
院95年度訴字第707號中華民國95年06月12日第一審判決（起訴
案號：臺灣臺南地方法院檢察署94年度毒偵字第0251號），提起
上訴，本院判決如下：
    主  文
上訴駁回。
    事  實
一、甲○○前於民國（下同）八十五年間曾因違反肅清煙毒條例
    案件，經臺灣臺南地方法院判處有期徒刑三年六月，於九十
    三年五月三十一日縮刑期滿執行完畢（因又接執行前違反肅
    清煙毒條例經撤銷假釋之殘刑）；又於九十年間（八十五年
    間所犯之罪於八十九年六月十九日假釋出獄，至九十年十月
    二十五日經撤銷假釋）因施用第一級毒品案件，經台灣高雄
    地方法院以九十年度毒聲字第五一五九號裁定令入戒治處所
    ，施以強制戒治一年，嗣於九十一年一月三十一日停止戒治
    交付保護管束後，再送執行他案，而於九十二年九月十一日
    交付保護管束期滿未經撤銷，視為強制戒治期滿執行完畢，
    遂由台灣高雄地方法院檢察署檢察官以九十一年度戒毒偵字
    第八三二號為不起訴處分確定。詎甲○○猶不思悔改，於前
    案強制戒治執行完畢釋放後五年內，復基於施用第一級毒品
    之概括犯意，自九十四年十月中旬起至九十五年一月十二日
    上午止，先後多次在台南市○○區○○路一段二八四巷二號
    之三住處，以注射方式施用第一級毒品海洛因。嗣於九十五
    年一月十四日下午四時十分許，經警方在前揭住處查獲，並
    扣得其所有之海洛因一小包（驗餘淨重○‧三公克）、已使
    用過塑膠袋五只、供施用海洛因用之注射針筒四支及預備供
    施用用之注射針筒三支；後將其帶回警局並經其同意後，採
    集甲○○之尿液送驗，嗣因其尿液之檢驗結果呈毒品嗎啡陽
    性反應，始查獲上情。
二、案經台南市警察局第三分局報請台灣台南地方法院檢察署檢
    察官偵查起訴。
    理  由
壹、程序方面：
    按觀察、勒戒或強制戒治執行完畢釋放後，五年內再犯毒品
    危害防制條例第十條之罪者，檢察官應依法追訴，毒品危害
    防制條例第二十三條第二項定有明文。查本件被告甲○○於
    九十年間因施用第一級毒品案件，經台灣高雄地方法院以九
    十年度毒聲字第五一五九號裁定令入戒治處所，施以強制戒
    治一年，嗣於九十一年一月三十一日停止戒治交付保護管束
    後，再送執行他案，而於九十二年九月十一日交付保護管束
    期滿未經撤銷，視為強制戒治期滿執行完畢，遂由台灣高雄
    地方法院檢察署檢察官以九十一年度戒毒偵字第八三二號為
    不起訴處分確定，有「臺灣高等法院被告前案紀錄表」一份
    在卷可稽（見本院卷第15頁）；被告此次於五年內即自九十
    四年十月中旬起至九十五年一月十二日止，又在前揭住處，
    再犯施用毒品罪，揆諸前揭說明，即應依刑事訴訟程序依法
    追訴、審理，合先敘明。
貳、實體方面：
一、本件被告甲○○經合法傳喚，雖未到庭，惟查被告甲○○確
    有自九十四年十月中旬起至九十五年一月十二日上午止，先
    後多次在前揭住處，以注射方式施用第一級毒品海洛因；嗣
    於九十五年一月十四日下午四時十分許，將警方在前揭住處
    查獲，並扣得其所有之海洛因一小包、已使用過塑膠袋五只
    、供施用海洛因用之注射針筒四支及預備供施用用之注射針
    筒三支；嗣經警方將其帶回警局並經其同意採集尿液送驗後
    ，因檢驗結果呈毒品嗎啡陽性反應，始被查獲之事實，已據
    被告甲○○於原審審理時坦承不諱在卷（原審卷第17、22至
    23頁），並有白色粉末一小包、已使用過塑膠袋五只、注射
    針筒七支及預備供施用用之注射針筒三支、搜索扣押筆錄、
    扣押物品目錄表各一份在卷可稽（見警卷第07至10頁）；另
    被告於前揭時地經警方所採之尿液及扣案之檢體白色粉末一
    小包，經警方分別送由相關機關檢驗結果，其中尿液部分經
    「長榮大學」以EIA酵素免疫法及GC／MS氣相層析質譜儀法
    確認檢驗結果，判定均確有嗎啡陽性反應；至白色粉末檢體
    共一小包部分，送驗白粉一包含第一級毒品海洛因成分，淨
    重○‧三○公克（空包裝重○‧一九公克），則有「長榮大
    學」95年04月12日確認報告及「法務部調查局」95年05月23
    日調科壹字第200006294號鑑定通知書各一紙在卷可憑（見
    偵查卷第20頁，原審卷第26頁）；再者，「尿液毒品檢驗，
    若能使用先進之氣相層析質譜儀分析法確認，可完全排除偽
    陽性之干擾，為目前最具公信力的檢驗方法」，為「法務部
    調查局」87年9月29日（87）發技（1）字第87074574號函所
    揭示；顯見被告於原審審理時之自白俱與事實相符，應可採
    信。依上，被告甲○○確有上揭施用第一級毒品海洛因之行
    為，事證明確，應予依法論科。
二、按本件被告行為後，刑法第五十六條有關連續犯之規定，業
    已於九十四年二月二日修正公布刪除，並於九十五年七月一
    日施行；則被告之犯行，因行為法業已刪除連續犯之規定，
    此刪除雖非犯罪構成要件之變更，但顯已影響行為人刑罰之
    法律效果，自屬法律有變更，依新法第二條第一項規定，比
    較新、舊法結果，仍應適用較有利於被告之行為時法律即舊
    法論以連續犯（最高法院95年度第08次刑事庭會議決議參照
    ）。另行為後法律有變更者，依修正前刑法第二條第一項之
    規定，以適用裁判時法為原則，如行為時法有利於行為人，
    則例外適用行為時法；依修正後刑法第二條第一項規定，以
    適用行為時法為原則，惟如裁判時法有利於行為人，則例外
    的適用裁判時法。以往實務見解，認原判決未及比較適用新
    舊法時，上訴後，雖比較結果以舊法有利於行為人，而原判
    決別無其他撤銷事由，仍應由本院以此為由撤銷改判。惟修
    正後之規定係以適用行為時法為原則，因此原判決雖未及比
    較適用，然上訴本院後，經比較新舊法，行為後之法律並非
    較有利於行為人，仍應適用行為時法，則原判決就此適用行
    為時法即無不當，自不構成撤銷之事由，合先敘明。
三、按海洛因係毒品危害防制條例第二條第二項第一款所明定之
    第一級毒品。核被告甲○○自九十四年十月中旬起至九十五
    年一月十二日上午止，先後多次在前揭住處，以注射方式施
    用第一級毒品海洛因，所為係違反同條例第十條第一項之施
    用第一級毒品罪。被告多次持有海洛因後，進而施用，其持
    有行為應被其施用之行為所吸收，不另論罪。至被告先後多
    次施用毒品犯行，時間緊接，觸犯構成要件相同之罪名，顯
    係基於概括犯意反覆為之，應依連續犯之規定論以一罪，並
    加重其刑。又被告前曾於八十五年間曾因違反肅清煙毒條例
    案件，經臺灣臺南地方法院判處有期徒刑三年六月確定（因
    又接續執行之前違反肅清煙毒條例經撤銷假釋之殘刑），於
    九十三年五月三十一日縮刑期滿執行完畢，有「台灣高等法
    院被告前案紀錄表」一份附卷可按（見本院卷第10至17頁）
    ，茲被告於有期徒刑執行完畢後，五年以內再故意犯有期徒
    刑以上之本罪，不論依修正前之刑法第四十七條，或修正後
    之刑法第四十七條第一項之規定，均構成累犯，對被告而言
    並無有利或不利之情形，自不生新舊法比較之問題，應逕依
    修正前之刑法第四十七條，論以累犯，並依法遞加重其刑。
四、原審以被告甲○○事證已臻明確，因予適用毒品危害防制條
    例第十條第一項、第十八條第一項前段，刑法第十一條前段
    、修正前刑法第五十六條、第四十七條、刑法第三十八條第
    一項第二款之規定，並審酌被告前已有施用毒品等前科多次
    ，有「台灣高等法院被告前案紀錄表」附卷足憑，素行非佳
    ，竟仍不知悔改，復犯本施用第一級毒品罪，殘害自己之身
    心健康，影響其家庭之正常生活，並極易因吸毒而誘致犯他
    罪，危害他人法益及社會秩序，施用期間長達三月餘，所生
    危害非輕，審理中坦承犯行及態度良好等一切情狀，量處有
    期徒刑一年二月，以示懲儆。另以扣案之海洛因一小包（驗
    餘淨重○‧三公克），係查獲之毒品，應依毒品危害防制條
    例第十八條第一項前段宣告沒收併銷燬之；又扣案之使用過
    塑膠袋五只、注射針筒四支及未使用過注射針筒三支（原判
    決就此部分漏未於主文諭知沒收，應予補正）分別為被告所
    有供施用、預備施用海洛因所用之物，業據被告供明在卷，
    均應依法宣告沒收。本院經核原判決認事用法，均無不合，
    量刑亦屬妥適。被告具狀上訴意旨並未敘明上訴理由，其空
    言指摘原判決不當，自無理由，應予駁回。
五、被告經合法傳喚，無正當理由不到庭，爰不待其陳述，逕為
    一造辯論判決。
參、據上論結，應依刑事訴訟法第三百六十八條、第三百七十一
    條，判決如主文。
本案經檢察官吳忠賢到庭執行職務。
中    華    民    國    95    年    8     月    30    日
                  刑事第三庭    審判長法  官  陳義仲
                                      法  官  宋明蒼
                                      法  官  張世展
以上正本證明與原本無異。
如不服本判決，應於收受本判決後十日內向本院提出上訴書狀。
其未敘述上訴理由者並得於提起上訴後十日內向本院補提理由書
狀（均須按他造當事人之人數附繕本）「切勿逕送上級法院」。
                                      書記官  魏芝雯
中    華    民    國    95    年    8     月    31    日
附錄：本判決論罪法條：
毒品危害防制條例第10條第1項
施用第一級毒品者，處 6 月以上 5 年以下有期徒刑。


司法院資訊處製作；財團法人民間司法改革基金會備份。
